臺灣高等法院刑事判決　　　　　　　　94年度上訴字第2689號
上　訴　人
即　被　告　丙○○
指定辯護人　本院公設辯護人 甲○○
上列上訴人因殺人未遂案件，不服臺灣板橋地方法院92年度訴字
第1811號，中華民國94年1月14日第一審判決（起訴案號：臺灣
板橋地方法院檢察署91年度偵字第15244號），提起上訴，本院
判決如下：
    主  文
上訴駁回。
    事  實
一、丙○○與乙○○之妹陳燕琴間有糾紛，丙○○認係乙○○從
    中作梗所致，因之遷怒於乙○○。於民國九十一年六月十四
    日晚上七時起，丙○○即數度撥打電話質問乙○○此事，於
    同日晚上十時許，雙方於電話中再生口角爭執，丙○○心生
    不滿，揚言要前往乙○○坐落台北縣新莊市○○街三四四巷
    一號四樓住處理論，乙○○聞訊即下樓查看，旋在上址西盛
    街三四四巷口遇見駕駛車號９Ｌ－８６３號計程車前來尋釁
    之丙○○，丙○○見乙○○獨自一人前往，即基於普通傷害
    之犯意，至車後持預藏之西瓜刀（未扣案）朝乙○○揮砍，
    乙○○閃避不及，受有左手食指、中指、無名指切割傷合併
    肌腱及神經斷裂，腹部及左大腿切割傷等傷害。嗣乙○○持
    隨手拾獲之塑膠棒抵抗，且趁隙逃至附近民安西路二二九巷
    十九號其弟陳忠和所經營之工廠內躲藏，丙○○始離去。乙
    ○○旋在陳忠和陪同下報警，並經警聯絡救護車送往衛生署
    台北醫院轉送財團法人長庚紀念醫院林口分院救治。嗣於同
    日晚上十時三十分許，丙○○在台北縣新莊市○○街二五七
    巷口，為據報趕至之警方查獲。
二、案經被害人乙○○訴由台北縣政府警察局新莊分局報請台灣
    板橋地方法院檢察署檢察官偵查起訴。
    理  由
一、訊據被告丙○○固坦承於上揭時地與被害人乙○○發生衝突
    之事實不諱，但矢口否認被訴之犯行，辯稱：因乙○○之妹
    陳燕琴竊取伊之財物，伊打電話告知乙○○此事，乙○○邀
    伊赴家中談論，甫駕車至乙○○住處巷口時，乙○○突邀集
    多人敲打其車輛，不讓伊離去，伊下車理論，旋遭多人毆打
    頭部，伊遂將車門往外推，將該人撞倒，並搶奪其手上之利
    器開始揮砍，伊實係本案之被害人，所為應屬正當防衛云云
    ，並提出新泰綜合醫院診斷證明書一紙為證，且指本案承辦
    警員無搜索票至其住處違法搜索。
二、本院查:
(一)、上揭傷害之犯罪事實，業據被害人乙○○於原審審理中結
      證綦詳，與其在警詢、偵查中之指訴始終一致，且與證人
      陳忠和、警員林東衍證述之情節相符，並有長庚紀念醫院
      林口分院甲種診斷證明書、同院92年9月15日（92）長庚
      院法字第1040號傷勢之函文各一紙在卷可稽。雖上開診斷
      證明書記載被害人乙○○受有左手食指、中指、無名指切
      割傷合併肌腱及神經斷裂，腹部及左大腿切割傷等傷害，
      而函件內容則載被害人乙○○受有左手第二、三、四指撕
      裂傷併韌帶斷裂及腹部撕裂傷等傷害，然考諸其內容僅係
      傷勢記載、描述之方式不同而已，並無礙本院之認定。
(二)、被告雖執前詞置辯，但被告在警詢中先辯稱：係陳燕琴向
      伊恐嚇十萬元，始與被害人乙○○理論（偵卷第四頁正面
      參照）。於原審訊問時復改稱：係陳燕琴竊取其財物，始
      前往乙○○住處談判云云（原審卷第二十四頁參照）。且
      被告於警詢中先辯稱：與乙○○衝突時係空手抵擋，否認
      乙○○受有刀傷之事。於偵查則改稱：在下車時突遭不知
      名人士攻擊，伊以車門將該人撞倒後奪其手中白長利器揮
      砍以自衛（偵卷第二十五頁正面），所辯各節前後互有齟
      齬，已難採信。
(三)、就被告及被害人二者之傷勢以觀，被害人乙○○所受之傷
      害乃「左手食指、中指、無名指切割傷，合併肌腱及神經
      斷裂，腹部及左大腿切割傷」等傷害，而依被告所提診斷
      證明書載其受有「雙側前臂多處抓傷、右肩挫傷瘀血五乘
      五公分、雙手及手腕多處挫擦傷瘀血、左大腿挫傷瘀血五
      乘五公分等傷害」等微傷，二者輕重相去甚遠，是如被害
      人乙○○果鳩集數人並持有利器欲砍殺被告，被告顯難倖
      免，焉有反係被害人乙○○遭重創傷害之理。況被害人乙
      ○○所受傷害中，其手部左手食指、中指、無名指遭切割
      傷合併肌腱及神經斷裂，已如前述，顯見被害人乙○○指
      稱：因空手奪刀始遭砍斷手筋乙節，應屬可信。
(四)、被告反控被害人乙○○傷害、恐嚇、毀損等案件，業經台
      灣板橋地方法院檢察署檢察官偵查後，認傷害部分為被害
      人乙○○受攻擊後實施正當防衛權利，其餘被訴犯行以證
      據不足為由不起訴處分，並經再議後由台灣高等法院檢察
      署檢察長駁回其再議，有不起訴處分書、處分書各一紙附
      卷可按。而本案並無引用任何搜索所得之物為被告犯罪之
      證據，故警員有無違法搜索，尚非本案所應審究，被告上
      開辯解，顯屬事後卸責之詞，不足採信。
(五)、公訴人雖認被告持利器砍傷被害人乙○○之腹部及腿部等
      多處要害，且傷勢嚴重，進而推論被告有殺人之犯意。惟
      此部分被告堅詞否認，而觀諸被害人乙○○之傷勢在手上
      、腹部、腳上多處，遍及四肢，並非集中在要害處。經原
      審當庭勘驗被害人乙○○腹部所受傷勢，係一長約十幾公
      分之刀痕，並非穿刺之傷口，應係衝突時遭被告揮刀橫向
      劃及。且依卷附診斷證明書及醫院回函記載，被害人乙○
      ○於九十一年六月十五日凌晨在長庚紀念醫院林口分院急
      診，經手術縫合後當日即出院，嗣後以門診追蹤，當時之
      傷勢並無生命危險等語，是被告若果有殺害被害人乙○○
      之故意，在貼近其身旁時，以刀穿刺即可輕易達其目的，
      而被害人乙○○身上僅四肢及腹部橫向傷口，可見被告並
      無殺人犯意。
(六)、被害人乙○○雖於原審作證時指被告當時口喊要殺死伊等
      言詞，然雙方在衝突盛怒下，口出惡言在所難免，究難據
      此即指被告有殺人之犯意。是公訴人指被告係基於殺人之
      犯意為之，其證據尚有不足，但仍無礙對被告普通傷害犯
      行之判斷。
(七)、本案事證明確，被告普通傷害之犯行洵堪認定，應依法論
      科。被告於本院審理時雖稱：請求調出後面黑手，為何乙
      ○○拿錢給警員說要修理被告等語，惟其未為具體指述何
      謂黑手？亦未指出證明乙○○拿錢給警員之具體方法？本
      院復認其所述與本案無關，自毋庸再為調查，併此敘明。
三、原審核被告所為，係犯刑法第二百七十七條第一項之普通傷
    害罪，公訴人認係犯刑法第二百七十一條第二項、第一項之
    殺人未遂罪，尚有未洽，已如前述，其起訴法條應予變更。
    爰審酌被告犯罪之動機、目的、手段，因細故即揮刀傷人，
    破壞社會秩序，被害人所受之傷勢，及被告犯罪後猶飾詞否
    認犯行，毫無悔意，迄未與被害人達成和解，賠償損害等一
    切情狀，並說明被告供傷害被害人乙○○之西瓜刀並未扣案
    ，且無證據證明係被告所有之物，自毋庸依刑法第三十八條
    第一項第二款之規定宣告沒收，適用刑法第二百七十七條第
    一項，罰金罰鍰提高標準條例第一條前段，判決丙○○傷害
    人之身體，處有期徒刑壹年貳月。其認事用法，核無違誤。
    上訴意旨仍執陳詞，任意指摘原判決不當，為無理由，應予
    駁回。
據上論斷，應依刑事訴訟法第368條，判決如主文。
本案經檢察官呂光華到庭執行職務。
中　　華　　民　　國　　94　　年　　9 　　月　　30　　日
　　　　　　　　　刑事第二十庭  審判長法　官  陳貽男
　　　　　　　　　　　　　　　　　    法　官  許仕楓
　　　　　　　 　 　　　　　　　　　　法　官  邱志平
以上正本證明與原本無異。
被告不得上訴。
檢察官如不服本判決，應於收受送達後十日內向本院提出上訴書
狀，其未敘述上訴之理由者並得於提起上訴後十日內向本院補提
理由書（均須按他造當事人之人數附繕本）。
                                      書記官  楊麗雪
中　　華　　民　　國　　94　　年　　9 　　月　　30　　日
附錄：本案論罪科刑法條全文
刑法第二百七十七條
傷害人之身體或健康者，處三年以下有期徒刑、拘役或一千元以
下罰金。
